【裁判字號】    99,司,30
【裁判日期】    990525
【裁判案由】    選派檢查人
【裁判全文】
臺灣板橋地方法院民事裁定                99年度司字第30號
聲  請  人  乙○○
代  理  人  蔡文彬律師
相  對  人  毅城建設開發股份有限公司
法定代理人  甲○○
上列聲請人請求選派檢查人事件，本院裁定如下：
    主  文
選派王君郁會計師（住臺北縣三重市○○○路19號3 樓）於附表
所示範圍內，為相對人毅城建設開發股份有限公司之檢查人。
聲請費用由相對人負擔。
    理  由
一、本件聲請意旨略以：聲請人持有相對人毅城建設開發股份有
    限公司（下稱毅城公司）股份7 萬5 千股已逾一年以上，相
    對人已發行股份總數為250 萬股，其為繼續一年以上持股3%
    之股東甚明。聲請人雖為相對人公司之董事長，然因相對人
    公司長期被其餘董事把持，聲請人多次請求其餘董事提供帳
    目資料、業務內容、財產情形等予聲請人知悉，其餘董事均
    拒不配合。為此，聲請人乃依公司法第245 條第1 項規定，
    聲請選派檢查人檢查相對人公司之業務帳目及財產情形，以
    確保公司及股東權益。另公司法第213 條規定，公司與董事
    間訴訟，除法律另有規定外，由監察人代表公司，故本件相
    對人法定代理人應列相對人之監察人甲○○等語。
二、按公司與董事間訴訟，除法律另有規定外，由監察人代表公
    司，股東會亦得另選代表公司為訴訟之人。公司法第213 條
    定有明文。又按繼續1 年以上，持有已發行股份總數3%以上
    之股東，得聲請法院選派檢查人，檢查公司業務帳目及財產
    情形，公司法第245 條第1 項定有明文。次按公司法第245
    條第1 項所定聲請選派檢查人之規定，除具備繼續1 年以上
    持有已發行股份總數3%之股東之要件外，別無其他資格之限
    制（最高法院86年度台抗字第108 號判決意旨參照）。股份
    有限公司之股東為行使公司法所賦與之單獨股東權或少數股
    東權，實有必要直接檢查公司業務帳目及財產情形，因此，
    公司法乃於第245 條第1 項賦與少數股東對公司業務及財產
    狀況之檢查權。又為防止少數股東濫用此一權利，公司法嚴
    格其行使要件，股東須持股達已發行總股份數量3%以上，且
    必須向法院聲請選派檢查人，檢查內容並以公司業務帳目及
    財產情形為限，是在立法上，已就行使檢查權對公司經營所
    造成之影響，與少數股東權益之保障間，加以斟酌、衡量，
    從而，倘具備繼續1 年以上持有已發行股份總數3%之股東之
    要件，聲請法院選任檢查人，對公司業務帳目及財產狀況為
    檢查，公司即有容忍檢查之義務。
三、經查，聲請人仍為相對人公司之股東，其持股占相對人公司
    資本總額3%以上，且繼續1 年以上持有等情，為兩造所不爭
    執，並有聲請人提出之相對人公司變更登記表、繼承系統表
    、相對人民事陳報狀在卷可稽，堪可認定。而聲請人表示相
    對人公司其餘董事拒不提出帳目資料、業務內容、財產情形
    等資料，則其自有就如附表所示期間公司之業務及財務情形
    ，行使檢查權之必要。揆諸上開說明，選派臺灣省會計師公
    會所推薦之會計師王君郁為相對人公司之檢查人，兩造復表
    示對此人選無意見，爰裁定如主文。
中    華    民    國    99    年    5     月    25    日
                  民事第三庭  法  官  吳金芳
以上正本係照原本作成。
如對本裁定抗告須於裁定送達後10日內向本院提出抗告狀，並應
繳納抗告費新臺幣1,000 元整。
中    華    民    國    99    年    5     月    25    日
                              書記官  陳昭綾
┌─────────────────────────────┐
│附表                                                      │
├──┬──────────────────────────┤
│編號│      檢           查             項            目  │
├──┼──────┬───────────────────┤
│ 一 │營業收入部分│相對人公司94年5 月至99年5 月止每月營業│
│    │            │金額。                                │
├──┼──────┼───────────────────┤
│ 二 │稅務申報部分│相對人公司94年5 月至99年5 月止每兩個月│
│    │            │營業稅申報內容。                      │
├──┼──────┼───────────────────┤
│ 三 │現金部分    │相對人公司於99年5 月之全部銀行帳戶及其│
│    │            │各帳戶現金餘額。                      │
├──┼──────┼───────────────────┤
│ 四 │財產明細部分│相對人公司94年5 月至99年5 月止之財產明│
│    │            │細。                                  │
├──┼──────┼───────────────────┤
│ 五 │其他        │相對人公司94年5 月至99年5 月止之資產負│
│    │            │債表、損益表、現金流量表。            │
└──┴──────┴───────────────────┘

司法院資訊處製作；財團法人民間司法改革基金會備份。
